---
title: "ds"
author: "Resti Ramadhani"
date: "2024-12-30"
output: html_document
---

```{r setup, include=FALSE}
knitr::opts_chunk$set(echo = TRUE)
```
0. Import Library yang digunakan
```{r}
library(tidyverse) 
library(tidymodels)
library(dplyr)
library(randomForest) 
library(ggplot2)
library(reshape2)
library(DT)
```
0. Import dataset
Dataset yang digunakan diambil dari website https://archive.ics.uci.edu/dataset/15/breast+cancer+wisconsin+original yang berjudul Breast Cancer di Wisconsin
```{r}
breast_cancer_data <- read.csv("breast_cancer.csv", header = FALSE)
breast_cancer_data
```
1. DATA PREPROCESSING
a. Memberi nama kolom
```{r}
colnames(breast_cancer_data) <- c("Sample_code_number", "Clump_thickness", "Uniformity_of_cell_size", "Uniformity_of_cell_shape", "Marginal_adhesion", "Single_epithelial_cell_size", "Bare_nuclei", "Bland_chromatin", "Normal_nucleoli", "Mitoses", "Class")
breast_cancer_data
```
b. Menghilangkan kolom "Sample_code_number" karena merupakan ID saja dan tidak diperlukan untuk pemrosesan data.
```{r}
breast_cancer_data = breast_cancer_data %>% select(-Sample_code_number)
breast_cancer_data

```

Melihat struktur dari data set
```{r}
str(breast_cancer_data)
```
c. Karena kolom "Bare_nuclei" bertipe data character maka perlu diubah menjadi integer untuk dapat diproses.
```{r}
breast_cancer_data$Bare_nuclei <- as.integer(breast_cancer_data$Bare_nuclei)
str(breast_cancer_data)
breast_cancer_data
```
d. merubah Class menjadi "jinak" dan "ganas"
```{r}
breast_cancer_data <- breast_cancer_data %>%
  mutate(Class = case_when(
    Class == 2 ~ "jinak",   
    Class == 4 ~ "ganas",   
    TRUE ~ as.character(Class)
  ))

breast_cancer_data$Class <- as.factor(breast_cancer_data$Class)
breast_cancer_data

```

```{r}
str(breast_cancer_data)
```
e. Mengecek apakah ada komponen bukan angka dalam data
```{r}
sum(is.na(breast_cancer_data))
```
f. Menampilkan dimana letak komponen bukan angka tersebut
```{r}
na_per_column <- colSums(is.na(breast_cancer_data))
print(na_per_column)

# Menampilkan hanya kolom yang mengandung NA
columns_with_na <- names(na_per_column[na_per_column > 0])
print(columns_with_na)
```
------kolom bare nuclei mengandung na

g. Menghapus baris yang terdapat komponen bukan angka
```{r}
clean_data <- breast_cancer_data %>% filter(complete.cases(.))
sum(is.na(clean_data))
clean_data
```
h. Mengambil 680 baris teratas untuk analisis
```{r}
subset_data <- clean_data[1: 680, ]
subset_data
```
VISUALISASI DATA
a. Perbandingan Class
```{r}
subset_data %>%
  count(Class) %>%
  mutate(Percentage = n / sum(n) * 100) %>% 
  ggplot(aes(x = "", y = n, fill = Class)) +
  geom_col(width = 1, color = "white") +
  coord_polar(theta = "y") +
  geom_text(
    aes(label = paste0(round(Percentage, 1), "%")), 
    position = position_stack(vjust = 0.5) 
  ) +
  labs(
    title = "Proporsi Kelas Jinak dan Ganas",
    x = NULL,
    y = NULL,
    fill = "Kelas"
  ) +
  theme_void() +
  scale_fill_manual(values = c("jinak" = "lightblue", "ganas" = "pink"))
```

b. Distribusi variabel berdasarkan Class
```{r}
long_subset_data <- subset_data %>%
  pivot_longer(
    cols = -Class,  
    names_to = "Variabel", 
    values_to = "Nilai"     
  )

ggplot(long_subset_data, aes(x = Class, y = Nilai, fill = Class)) +
  geom_boxplot() +
  facet_wrap(~ Variabel, scales = "free_y") + 
  labs(
    title = "Distribusi Variabel Numerik Berdasarkan Kelas",
    x = "Kelas",
    y = "Nilai"
  ) +
  theme_minimal() +
  scale_y_continuous(breaks = seq(1, 10, 1)) + 
  theme(
    axis.text.x = element_text(angle = 45, hjust = 1),  
    strip.text = element_text(size = 12, face = "bold") 
  ) +
  scale_fill_manual(values = c("ganas" = "pink", "jinak" = "lightblue"))  

```
c. Korelasi Antar variabel
```{r}
cor_matrix <- cor(subset_data %>% select_if(is.numeric), use = "complete.obs")
cor_long <- melt(cor_matrix)

ggplot(cor_long, aes(Var1, Var2, fill = value)) +
  geom_tile(color = "white") +
  geom_text(aes(label = round(value, 2)), size = 4) + # Menambahkan angka korelasi
  scale_fill_gradient2(
    low = "blue", high = "violet", mid = "white",
    midpoint = 0, limit = c(-1, 1), space = "Lab",
    name = "Korelasi"
  ) +
  labs(
    title = "Heatmap Korelasi Antar Variabel Numerik dengan Nilai",
    x = "Variabel",
    y = "Variabel"
  ) +
  theme_minimal() +
  theme(axis.text.x = element_text(angle = 45, hjust = 1))
```
3. DATA SPLITTING
Membagi data menjadi data training dan data testing
```{r}
set.seed(420) 
split = initial_split(subset_data, prop = 0.8, strata = Class)
breast_cancer_train = split %>% training()
breast_cancer_test = split %>% testing()

breast_cancer_train
breast_cancer_test
```
4. MODELING MENGGUNAKAN RANDOM FOREST
```{r}
rf_model <- randomForest(
  Class ~ Clump_thickness + Uniformity_of_cell_size + Uniformity_of_cell_shape + 
    Marginal_adhesion + Single_epithelial_cell_size + Bare_nuclei + Bland_chromatin + 
    Normal_nucleoli + Mitoses,
  data = breast_cancer_train,
  ntree = 100,      
  mtry = 3,          
  importance = TRUE, 
  seed = 420
)

print(rf_model)

```

Menampilkan pentingnya fitur
```{r}
importance_rf <- importance(rf_model)
varImpPlot(rf_model, main = "Pentingnya Fitur")

```
```{r}
rf_model2 <- randomForest(
  Class ~ Clump_thickness + Uniformity_of_cell_size + Uniformity_of_cell_shape + 
    Marginal_adhesion + Single_epithelial_cell_size + Bare_nuclei + Bland_chromatin + 
    Normal_nucleoli + Mitoses,
  data = breast_cancer_train,
  ntree = 50,      
  mtry = 3,          
  importance = TRUE, 
  seed = 420
)

print(rf_model2)
```



```{r}
library(rpart)
library(rpart.plot)

# salah satu pohon dari model Random Forest
single_tree <- getTree(rf_model, k = 1, labelVar = TRUE)

single_tree_rpart <- rpart(
  formula = Class ~ ., 
  data = breast_cancer_train,
  method = "class",
  parms = list(split = "gini")
)

rpart.plot(single_tree_rpart, type = 3, extra = 104, under = TRUE, fallen.leaves = TRUE,
           main = "Visualisasi Salah Satu Pohon dari Random Forest")

```
5. DATA TESTING
```{r}
rf_predictions_prob <- predict(rf_model, newdata = breast_cancer_test, type = "prob")
rf_predictions_prob <- unclass(rf_predictions_prob)  
rf_predictions_prob

```
```{r}
# Prediksi kelas
rf_predictions <- predict(rf_model, newdata = breast_cancer_test, type = "class")
rf_predictions
```
6. EVALUASI MODEL
```{r}
# Confusion Matrix
confusion_matrix_rf <- table(Predicted = rf_predictions, Actual = breast_cancer_test$Class)
print(confusion_matrix_rf)

heatmap_data <- as.data.frame(as.table(confusion_matrix_rf))
ggplot(heatmap_data, aes(x = Predicted, y = Actual, fill = Freq)) +
  geom_tile(color = "blue") +  
  geom_text(aes(label = Freq), vjust = 1, color = "black", size = 5) +  
  scale_fill_gradient(low = "white", high = "pink") +  
  labs(
    title = "Confusion Matrix Heatmap (Predicted vs Actual)",
    x = "Predicted Class",
    y = "Actual Class"
  ) +
  theme_minimal() +  # Tema minimal
  theme(
    axis.text.x = element_text(angle = 45, hjust = 1),  # Rotasi label sumbu x
    axis.text.y = element_text(hjust = 1)  # Penataan label sumbu y
  )

```
```{r}
# Menghitung metrik evaluasi
TP <- confusion_matrix_rf["ganas", "ganas"]
FP <- confusion_matrix_rf["ganas", "jinak"]
FN <- confusion_matrix_rf["jinak", "ganas"]
TN <- confusion_matrix_rf["jinak", "jinak"]

# Precision
precision_rf <- TP / (TP + FP)

# Recall
recall_rf <- TP / (TP + FN)

# F1 Score
f1_score_rf <- 2 * (precision_rf * recall_rf) / (precision_rf + recall_rf)

# Accuracy
accuracy_rf <- (TP + TN) / sum(confusion_matrix_rf)

# Output metrik evaluasi
cat("Precision:", round(precision_rf, 3), "\n")
cat("Recall:", round(recall_rf, 3), "\n")
cat("F1-Score:", round(f1_score_rf, 3), "\n")
cat("Accuracy:", round(accuracy_rf, 3), "\n")

```
7. TAMPILAN UI
a. Import Library
```{r}
library(bsicons)
library(shiny)
library(bslib)
```

b. Membuat UI 
```{r}
ui = page_fluid(
  titlePanel("Dataset Breast Cancer"),
  
  layout_columns(
    value_box(
      "Jumlah Jinak",
      nrow(subset_data %>% filter(Class == "jinak")),
      theme = "bg-primary-subtle"
    ), 
    value_box(
      "Jumlah Ganas",
      nrow(subset_data %>% filter(Class == "ganas")),
      theme = "bg-success-subtle"
    )
  ), 
  
  selectInput(
    "Class", 
    "Pilih Jenis Class",
    levels(subset_data$Class)
  ),
  
  dataTableOutput("table_breast_cancer"),
  tags$br(),
  
  titlePanel("Data Splitting"),
  
  layout_columns(
    value_box(
      "Data Training",
      nrow(breast_cancer_train),
      showcase = bsicons::bs_icon("list-task"),
      theme = "text-primary"
    ),
    value_box(
      "Data Testing",
      nrow(breast_cancer_test),
      showcase = bsicons::bs_icon("list-check"),
      theme = "text-success"
    )
  ),
  
  tags$br(),
  titlePanel("Metrik Evaluasi"),
  layout_columns(
    value_box("Akurasi", textOutput("akurasi"), theme = "text-success"),
    value_box("Precision", textOutput("precision"), theme = "text-info"),
    value_box("Recall", textOutput("recall"), theme = "text-warning"),
    value_box("F1-Score", textOutput("f1_score"), theme = "text-danger"),
  ),
  tags$br(),
  
  titlePanel("Uji Coba Klasifikasi"),
  
  layout_columns(
    numericInput("ct", "Clump Thickness", value = 1, min = 1, max = 10),
    numericInput("usz", "Uniformity of Cell Size", value = 1, min = 1, max = 10),
    numericInput("ucs", "Uniformity of Cell Shape", value = 1, min = 1, max = 10),
    numericInput("ma", "Marginal Adhesion", value = 1, min = 1, max = 10),
    numericInput("se", "Single Epithelial Cell Size", value = 1, min = 1, max = 10),
    numericInput("bn", "Bare Nuclei", value = 1, min = 1, max = 10),
    numericInput("bc", "Bland Chromatin", value = 1, min = 1, max = 10),
    numericInput("nn", "Normal Nucleoli", value = 1, min = 1, max = 10),
    numericInput("mt", "Mitoses", value = 1, min = 1, max = 10)
  ),
  
  layout_columns(
    actionButton("klasifikasi", "Klasifikasi Kelas"),
    tags$div(
      textOutput("hasil_klasifikasi"),
      style = "
        display: inline-block;
        padding: 6px 12px;
        font-size: 16px;
        font-weight: bold;
        border: 1px solid #ced4da;
        border-radius: 4px;
        background-color: #f8f9fa;
        color: #333;
        text-align: center;
        width: 200px;
        margin-left: 20px;
        vertical-align: middle;
      "
    )
  ),
  
  tags$br(),
  tags$br()
)
```


c. Logika dibelakang layar
```{r}
server = function(input, output, session) {
  hasil_klasifikasi <- reactiveVal("")
  
  observeEvent(input$klasifikasi, {
    # Input data untuk prediksi
    input_prediksi = data.frame(
      Clump_thickness = input$ct,
      Uniformity_of_cell_size = input$usz,
      Uniformity_of_cell_shape = input$ucs,
      Marginal_adhesion = input$ma,
      Single_epithelial_cell_size = input$se,
      Bare_nuclei = input$bn,
      Bland_chromatin = input$bc,
      Normal_nucleoli = input$nn,
      Mitoses = input$mt
    )
    
    hasil_class = predict(rf_model, newdata = input_prediksi, type = "response")
    
    hasil_probs = predict(rf_model, newdata = input_prediksi, type = "prob")
    
    # Update nilai reactive
    hasil_klasifikasi(
      paste(
        hasil_class,
        sep = ""
      )
    )
  })
  
  # Tampilkan hasil klasifikasi hanya setelah tombol diklik
  output$hasil_klasifikasi <- renderText({
    hasil_klasifikasi()
  })
  
  output$table_breast_cancer <- renderDT({
      subset_data %>%
          filter(Class == input$Class)
  }, options = list(
      pageLength = 10,  
      lengthMenu = c(5, 10, 20, 50),  
      dom = 'lfrtip'
  ))

  
  # Metrik evaluasi
  output$akurasi <- renderText({
    paste0(round(accuracy_rf, 3))  
  })
  
  output$precision <- renderText({
      paste0(round(precision_rf, 3))
  })
  
  output$recall <- renderText({
      paste0(round(recall_rf, 3))
  })
  
  output$f1_score <- renderText({
      paste0(round(f1_score_rf, 3))
  })
}
```

d. jalankan ui
```{r}
shinyApp(ui, server)
```


